最高法院民事裁定                              八十七年度台上字第二三九八號
    上  訴  人  劉興村
                蔡秀琴
    被 上訴 人  李照雄
                李國昌
                李恭正
                李三源
                李忠勝
                李玉珠
                李海闊
                李銅鐘
                李平貴
                李元鐘
                李幕鐘
                李平財
                李國雄
                李森林
    共      同
    訴訟代理人  江鶴鵬律師
右當事人間請求確認界址等事件，上訴人對於中華民國八十六年十二月二十九日台灣
高等法院第二審判決（八十六年度上字第九四七號），提起上訴，本院裁定如左：
    主  文
上訴駁回。
第三審訴訟費用由上訴人負擔。
    理  由
按對於第二審判決上訴，非以其違背法令為理由，不得為之，民事訴訟法第四百六十
七條定有明文。依同法第四百六十八條規定，判決不適用法規或適用不當者，為違背
法令。而判決有同法第四百六十九條所列各款情形之一者，為當然違背法令。是當事
人提起上訴，如依民事訴訟法第四百六十八條規定，以第二審判決有不適用法規或適
用法規不當為理由時，其上訴狀或理由書應有具體之指摘，並揭示該法規之條項或其
內容。若係成文法以外之法則，應揭示該法則之旨趣。倘為司法院解釋、或本院之判
例，則應揭示該判解之字號或其內容。如以民事訴訟法第四百六十九條所列各款情形
為理由時，其上訴狀或理由書，應揭示合於該條款之事實。上訴狀或理由書如未依此
項方法表明者，或其所表明者，顯與上開法條規定之情形不相合時，即難認為已對第
二審判決之違背法令有具體之指摘，其上訴自難認為合法。本件上訴人對第二審判決
提起上訴，雖以該判決違背法令為由，惟核其上訴理由狀所載內容，係就原審取捨證
據、認定事實之職權行使所論斷：被上訴人主張其等共有台北縣蘆洲鄉○○段二一二
號土地與上訴人共有同段二一三號土地相鄰，以如原判決附圖（下稱附圖）Ｂ、Ｃ點
連接線（即重測前舊地籍圖界址）為經界，上訴人未依界建築，致其所有門牌號碼台
北縣蘆洲鄉○○路一七四之十七號房屋無權占有被上訴人所共有之上開二一二號土地
如附圖Ｂ、Ｃ、Ｅ、Ｄ、Ｂ點連接圖圍成區域，面積三六點二四平方公尺，又兩造於
土地重測時因指界不一發生爭議之事實，堪予取信，而上訴人所辯：兩造間並非就系
爭兩筆相鄰土地之界址有爭議，故僅得循行政程序謀求解決，且伊並未越界云云，自
不足取。從而，被上訴人請求確認系爭兩筆土地，應以舊地籍圖之經界線即附圖Ｂ、
Ｃ點連接點線為界址，及依民法第七百六十七條之規定，請求上訴人應將上開區域之
建物拆除，並返還該土地於被上訴人，均為有理由，應予准許等情，指摘其為不當，
並就原審已論斷者，泛言未論斷，而未具體說明其有何不適用法規或適用法規不當之
情形，並揭示該法規之條項或其內容及合於民事訴訟法第四百六十九條所列各款之事
實，難認對該判決之如何違背法令已有具體之指摘，依首揭說明，應認其上訴為不合
法。至上訴人所稱：被上訴人知悉上訴人越界建築，依民法第七百九十六條及土地法
第四十三條之規定，被上訴人不得請求拆屋還地等詞，核係上訴人於上訴本院後所提
出之新防禦方法，依民事訴訟法第四百七十六條第一項之規定，本院不得斟酌，並予
敘明。
據上論結，本件上訴為不合法。依民事訴訟法第四百八十一條、第四百四十四條第一
項、第九十五條、第七十八條，裁定如主文。
中      華      民      國    八十七    年      十      月      十五    日
                              最高法院民事第七庭
                                  審判長法官  朱  錦  娟
                                        法官  蘇  茂  秋
                                        法官  蘇  達  志
                                        法官  顏  南  全
                                        法官  葉  賽  鶯
      右正本證明與原本無異
                                              書  記  官
中      華      民      國    八十七    年     十一     月      二      日
